臺灣板橋地方法院民事判決　九十年訴字第二一一○號
　　原　　　告　日商任天堂株式會社
　　法定代理人　甲○○
　　被　　　告　乙○○
右當事人間請求損害賠償事件，本判決如左：
    主    文
被告應給付原告新台幣肆拾萬元，及自民國九十年五月五日起至清償日止按週年利率
百分之五計算之利息。
原告其餘之訴駁回。
訴訟費用由被告負擔二分之一，餘由原告負擔。
本判決第一項於原告以新台幣壹拾肆萬元供擔保後，得假執行。
原告其餘假執行之聲請駁回。
    事    實
甲、原告方面：
一、聲明：被告應給付原告新台幣（下同）七十五萬元，及自起訴狀繕本送達翌日起
    至清償日止按年息百分之五計算之利息，並陳明願供擔保請准宣告假執行。
二、陳述：
（一）被告以販賣電視遊樂玩具為業，明知附表一編號Ａ至Ｏ所列「Nintendo」等商
      標圖樣，業經原告依法註冊享有商標專用權，有商標證書可稽，並明知附表二
      編號ㄅ至ㄌ所列電腦程式，依我國七十四年七月十日修正著作權法註冊，依同
      法第十七條第二項享有我國著作權法上之權利，附表二（二）編號ㄍ至ㄎ所列
      電腦程式在我國首次發行或在日本發行三十日內在我國發行，依現行著作權法
      第四條第一款規定享有我國著作權法上之權利，有著作權執照及首次發行之憑
      證等可稽。詎被告公然陳列、販賣，侵害上開商標專用權、著作財產權之仿冒
      遊戲卡匣，經依法搜索查獲如扣案清冊所列仿冒卡匣二百五十九個，經檢察官
      依法提起公訴。
（二）按商標法第六十一條第一項、第二項規定：「商標專用權人對於侵害其商標專
      用權者，得請求損害賠償，並得請求排除其侵害；有侵害之虞者，得請求防止
      之」；「有第六十二條第一款或第二款規定之情事者，視為侵害商標專用權」
      。同法第六十六條第一項第三款規定：「商標專用權人依第六十一條請求損害
      賠償時，得就左列各款擇一計算其損害‧‧‧三、就查獲侵害商標專用權商品
      零售單價五百倍至一千五百倍之金額。但所查獲商品超過一千五百件時，以其
      總價定賠償金額。」茲按法定賠償額五百倍為本件請求，其中同種類遊戲卡匣
      真品零售單價每片五百元至一千四百元不等，為免繁雜，均以五百元計算，計
      為二十五萬元。
（三）商標法第六十六條第三項規定：「商標專用權人之業務上信譽，因侵害而至減
      損時，並得另請求賠償相當之金額。」被告販賣仿冒品，其單卡的價格僅真品
      的八分之二到八分之五，合卡價格更僅真品的百分之一到百分之十三之間，而
      仿冒品的品質不穩定，經常發生故障，常有消費者持故障的仿冒品到合法代理
      商處請求更換、修理。由於仿品本非合法代理商所出售，原無品質保證責任，
      拒絕更換、修理的結果，消費者因此迭有怨言，於原告信譽上所受損害更大於
      實際所受損害，爰請求同前金額二十五萬元之損害賠償。
（四）著作權法第八十八條第一項、第二項、第三項規定：「因故意或過失不法侵害
      他人之著作財產權者，負損害賠償責任」；「前項損害賠償，被害人得依下列
      規定擇一請求：一、依民法第二百十六條之規定請求。但被害人不能證明其損
      害時，得以其行使權利依通常情形可得預期之利益，減除被侵害後行使同一權
      利所得利益之差額，為其所受損害。二、請求侵害人因侵害行為所得之利益。
      但侵害人不能證明其成本或必要費用時，以其侵害行為所得之全部收入，為其
      所得利益」；「依前項規定，如被害人不易證明其實際損害額，得請求法院依
      侵害情節，在新台幣一萬元以上五十萬元以下酌定賠償額。如損害行為屬故意
      且情節重大者，賠償額得增至新台幣一百萬元」。爰依據著作權法第八十八條
      第二項規定請求賠償二十五萬元。
三、證據：提出扣案物品清冊、被侵害商標專用權明細表、被侵害著作權明細表各一
    件、商標證書影本十二件、著作權執照影本八件、統一發票影本十件、同步發行
    憑證影本二件、台灣板橋地方法院檢察署八十九年度偵字第一二五四五號起訴書
    影本一件為證。
乙、被告方面：被告未於最後言詞辯論期日到場，依其到庭所為之聲明，陳述如下：
一、聲明：原告之訴及其假執行之聲請均駁回。
二、陳述：原告請求之金額過高，無法賠償。
三、證據：未提出任何證據。
丙、本院依職權調取本院八十九年度易字第四六０五號刑事案卷及其偵查卷宗。
    理　　由
一、被告經合法通知未於最後言詞辯論期日到場，核無民事訴訟法第三百八十六條所
    列各款情形之一，爰依原告之聲請，由其一造辯論而為判決。
二、原告主張：被告以販賣電視遊樂玩具為業，明知附表一編號Ａ至Ｏ所列「
    Nintendo」等商標圖樣，業經原告依法註冊享有商標專用權，並明知附表二編號
    ㄅ至ㄌ所列電腦程式，係依我國七十四年七月十日修正著作權法註冊，依同法第
    十七條第二項享有我國著作權法上之權利，附表二（二）編號ㄍ至ㄎ所列電腦程
    式在我國首次發行或在日本發行三十日內在我國發行，依現行著作權法第四條第
    一款規定享有我國著作權法上之權利，詎被告公然陳列、販賣，侵害上開商標專
    用權、著作財產權之仿冒遊戲卡匣，經依法搜索查獲仿冒卡匣二百五十九個等語
    ，業據原告提出扣案物品清冊、被侵害商標專用權明細表、被侵害著作權明細表
    各一件、商標證書影本十二件、著作權執照影本八件、統一發票影本十件、同步
    發行憑證影本二件、台灣板橋地方法院檢察署八十九年度偵字第一二五四五號起
    訴書影本一件為證。又被告因於八十八年十二月間起至八十九年六月二十一日止
    之侵害包含上揭原告商標專用權及著作權之犯行，經本院刑事簡易庭認成立商標
    法第六十三條第一項明知為使用相同於他人註冊商標圖樣於同一商品而販賣罪、
    及著作權法第九十三條第三款之以明知為侵害著作權之物而意圖營利而交付之方
    法侵害他人之著作權罪，判處有期徒刑四月確定，業經本院調閱本院八十九年度
    易字第四六０五號刑事案卷查證無訛，被告到庭後對上開事實，並不爭執，自堪
    信原告之主張為真實。
三、原告依據商標法規定請求損害賠償部分：
（一）按商標法專用權人對於侵害其商標專用權者，得請求損害賠償；因故意或過失
      而有販賣或意圖販賣而陳列於同一商品使用相同於他人註冊商標之圖樣之行為
      者，應與侵害商標專用權者負連帶賠償責任；商標法第六十一條第一項前段、
      第六十七條前段分別定有明文。又就損害賠償額之計算，同法第六十六條第一
      項至第四項分別規定：「商標專用權人，依第六十一條請求損害賠償時，得就
      左列各款擇一計算其損害：一、依民法第二百十六條之規定。但不能提供證據
      方法以證明其損害時，商標專用權人得就其使用註冊商標通常所可獲得之利益
      ，減除受侵害後使用同一商標所得之利益，以其差額為所受損害。二、依侵害
      商標專用權者因侵害行為所得之利益。於侵害商標專用權者不能就其成本或必
      要費用舉證時，以銷售該項商品全部收入為所得利益。三、就查獲侵害商標專
      用權商品零售單價五百倍至一千五百倍之金額。但所查獲商品超過一千五百件
      時，以其總價定賠償金額」；「前項賠償金額顯不相當者，法院得予酌減之」
      ；「商標專用權人之業務上信譽，因侵害而至減損時，並得另請求賠償相當之
      金額」；「前三項規定於依第六十七條請求連帶賠償時，準用之」。
（二）原告就商標法第六十六條第一項規定之損害賠償方法，係選擇依第三款之零售
      單價倍數計算法，主張：本件以五百倍為請求，其中同種類遊戲卡匣真品零售
      單價每片五百元至一千四百元不等，為免繁雜，均以五百元計算，計為二十五
      萬元等語，被告未爭執原告所主張之零售單價，僅稱原告請求金額過高，查原
      告主張同種類遊戲卡匣真品零售單價每片五百元至一千四百元不等，有統一發
      票影本可參，原告以每片五百元計算零售單價，應屬可採。茲斟酌於被告經營
      之店內查獲扣案之侵害原告商標專用權之卡匣共計二百五十九個，認原告主張
      以零售單價之五百倍為其損害賠償金額，尚屬相當，即共計二十五萬元。
（三）被告既販賣仿冒原告商標專用權之卡匣，仿冒卡匣之品質粗糙，在外流通，自
      對原告商業上之信譽應有相當程度之減損，原告依據商標法第六十六條第三項
      規定，請求被告賠償信譽上之損害，亦無不合。爰審酌被告被查扣之仿冒原告
      商標專用權之卡匣為二百五十九個，數量非多，認原告請求此部分之損害賠償
      額二十五萬元，尚屬過高，應以十五萬元為適當。
四、原告依著作權法規定請求損害賠償部分：
    按著作權法第八十八條第一項前段固規定：因故意或過失不法侵害他人之著作財
    產權或製版權者，負損害賠償責任。同條第二項亦規定：「前項損害賠償，被害
    人得依下列規定擇一請求：一、依民法第二百十六條之規定請求。但被害人不能
    證明其損害時，得以其行使權利依通常情形可得預期之利益，減除被侵害後行使
    同一權利所得利益之差額，為其所受損害。二、請求侵害人因侵害行為所得之利
    益。但侵害人不能證明其成本或必要費用時，以其侵害行為所得之全部收入，為
    其所得利益。」惟本件原告據以請求損害賠償之被告侵權行為，係販賣內中同時
    含有仿冒原告商標專用權及著作財產權之卡匣（另有僅侵害商標專用權部分），
    即被告侵害原告商標專用權及著作財產權之侵害權利行為皆包括於被告販賣或陳
    列仿冒卡匣之各個單一行為內。而觀以商標法第六十六條第一項第一款及第二款
    規定之計算損害賠償之方法，核與著作權法第八十八條第二項所列二款之計算損
    害賠償之方法，實屬雷同（尤其但書規定部分）。對於此類侵害商標專用權及著
    作財產權之事實皆包含於一個販賣或陳列行為之案例，若被害人已依商標法第六
    十六條第一項規定之計算方法請求損害賠償，其是否可依著作權法第八十八條第
    二項規定之計算方法，另再請求損害賠償，即有疑問，蓋損害有重複計算之嫌。
    在此情形下，主張除依商標法規定之計算方法請求損害賠償外，其著作財產權所
    受之損害仍不能獲得填補，仍有依著作權法規定請求損害賠償之必要者，就此事
    實，應負舉證責任。本件原告就被告販賣如扣案之仿冒卡匣之行為，既已依商標
    法第六十六條第一項第三款規定之計算方法請求損害賠償，其復未能證明其著作
    財產權所受之損害仍不能因此獲得填補，原告主張依著作權法第八十八條第二項
    規定請求損害賠償部分，自不能准許。
五、從而，原告依據商標法規定之損害賠償請求權，請求被告給付四十萬元，及自起
    訴狀繕本送達被告之翌日即九十年五月五日起至清償日止，按週年利率百分之五
    計算之利息，即無不合，應予准許。逾此部分之請求，則屬於法無據，不應准許
六、原告陳明願供擔保，聲請宣告假執行，經核於原告勝訴部分，並無不合，爰酌定
    相當之擔保金額，予以准許。至於原告敗訴部分，其假執行之聲請失所附麗，應
    予駁回。
七、結論：本件原告之訴為一部分有理由，一部分無理由，依民事訴訟法第三百八十
    五條第一項前段、第七十九條但書、第三百九十條第二項，判決如主文。
中　　　華　　　民　　　國　　九十一　　年　　　一　　　月　　二十三　　日
                                臺灣板橋地法院民事第三庭
~B法　　　官　潘翠雪
右為正本，係照原本作成。
如對本判決上訴，須於判決送達後廿日內向本院提出上訴狀
中　　　華　　　民　　　國　　九十一　　年　　　一　　　月　　二十三　　日
~B法院書記官　王苑琦
